【裁判字號】    89,勞訴,49
【裁判日期】    900328
【裁判案由】    給付薪資
【裁判全文】
臺灣高雄地方法院民事判決  八十九年度勞訴字第四九號
    原      告  丙○○
    訴訟代理人  尤中瑛律師
    被      告  英城通運事業有限公司  設高雄市○○區○○街五十三號
    法定代理人  乙○○        .
    訴訟代理人  甲○○律師
                丁○○律師
右當事人間請求給付薪資等事件，本院判決如左：
    主    文
原告之訴及假執行之聲請均駁回。
訴訟費用由原告負擔。
    事    實
甲、原告方面：
  一、聲明：
    (1)、被告應給付原告新台幣（下同）八十三萬六千八百二十三元及自起訴狀繕本
        送達之翌日起至清償日止按年息百分之五計算之利息。
    (2)、願供擔保請准為假執行之宣告。
  二、陳述：
    (1)、伊自民國七十七年三月二十五日起受僱於被告公司擔任司機工作，雙方言明
        報酬為底薪、皆勤獎金（即不休假獎金）、安全獎金、津貼及抽成獎金等項
        目，其中抽成獎金為被告依各該司機當日行駛路線之遠近，按一定標準給付
        之報酬。迨於八十八年十一月十七日，伊以被告積欠加班費用為由而向高雄
        市政府勞工局申訴，經兩造達成協議而由被告給付六萬元結案，而被告因此
        對伊心生不滿，自同年十一月份起拒絕繼續付伊抽成獎金，伊乃再於八十九
        年初向勞工局聲請協調，詎被告竟於同年二月二十三日以莫須有之事實通知
        將伊解僱，並拒絕受領伊之勞務給付，伊乃於同年五月十日委由律師以存證
        信函通知被告，自八十九年五月十一日起依勞動基準法第十四條第一項第五
        款、第六款之規定終止兩造之勞動契約，並依該條例及民法第四百八十七條
        規定請求被告應給付薪資等報酬，而被告計積欠伊紅利十六萬零一百三十八
        元（自八十八年十一月一日起至八十九年五月十日止）、薪資八萬三千六百
        六十七元（自八十九年二月一日起至八十九年五月十日止）及資遣費六十一
        萬三千零十八元，為此乃依法請求判令被告應給付如聲明第一項所示之金額
        及其遲延利息。
    (2)、對被告抗辯所提出之答辯：
      Ａ、勞動基準法第十二條第一項第二款固規定勞工對於雇主、雇主家屬、雇主
          代理人或其他共同工作之勞工，實施暴行或有重大侮辱之行為，雇主得不
          經預告終止契約，惟此條款之立法目的係在確保勞工對於雇主應有誠實履
          行勞務之義務，以維護雇主對其事業之統制權和企業之秩序，但勞資關係
          係以勞動力為中心，受空間、時間限制之結合關係，並非勞工與雇主之全
          人格之結合關係，因此在工作時間外之勞工業務外行為，屬於勞工之私生
          活範圍，非雇主所得任意支配，惟有勞工之行為與事業活動有直接關連，
          且損害事業之社會評價，為維持事業秩序之必要，方足成為懲戒之對象。
          本件被告抗辯其係因伊於八十九年二月二十三日下午二時在高雄市政府勞
          工局協調給付上開抽成獎金糾紛時，當場以三字經等惡言侮辱其公司及代
          理人莊寶金、陳淑嫻，始依勞動基準法之規定對伊公告解僱，惟事發當日
          被告所稱被伊辱罵之訴外人陳淑嫻，其僅係受被告委任參與協調而未受僱
          於被告，其至多僅係陪同被告代理人莊寶金前往勞工局參與協調之人，自
          非勞動基準法所稱其他共同工作之勞工，更非被告之雇主家屬或雇主代理
          人，縱使伊有以「不要臉」等語回應陳女，亦僅係對於訴外人陳淑嫻在勞
          工局擔任志工，本應以服務勞工為職志，但卻介入本件爭議事件，其立場
          有所偏頗予以回應而已，至於證人施泓佑於審理中雖證稱協調當日有聽到
          伊指責資方的代表即訴外人莊寶金、陳淑嫻、胡慶雲等人，惟證人即勞工
          局官員陳貴美於審理中乃到庭證稱當日參與協調的只有四人（訴外人陳貴
          美、陳淑嫻、莊寶金及原告），且證人即訴外人陳淑嫻亦證稱「訴外人施
          泓佑只進來一下就出去了」，則證人施泓佑於鈞院中所述顯係虛偽，況證
          人施泓佑亦證稱當日之會場兩造係面對面，其間桌子之距離約二公尺遠，
          上開會場如再加計兩張桌子之深度，則協調當時兩造的距離至少已達三、
          四公尺之遠，依此推論，原告之手勢豈有可能如證人施泓佑所述之「當時
          他指的方向是在莊寶金的頭上」，證人施泓佑自始即未介入本件爭議，其
          證述有參與協調云云，應無足採，況本件勞資爭議發生地點係在高雄市政
          府勞工局協調中心，並非在伊履行僱傭關係權義之工作場所，且發生之時
          間亦非在伊履行勞務之工作時間內，伊之上開行為與被告之事業活動當無
          直接關連性而未影響其工作場所之秩序，伊既未有勞動基準法上開條項之
          行為，被告據以援引上開條文將伊解僱自屬無據，被告所辯業已合法解僱
          云云自無可信。
      Ｂ、本件被告於八十九年二月二十三日將伊解僱之行為，依法並不生法律上之
          效力，則被告自斯時起非法將伊解僱，顯已預示拒絕受領伊之勞務給付，
          其自應負受領遲延之責任，且被告嗣後並未再為提供工作之通知，迄伊依
          法於同年五月十一日終止勞動關係止，被告仍拒絕伊上班，足見被告受領
          遲延狀態並未滌除，伊自無補服勞務之義務，且依法仍得請求被告給付各
          項報酬，被告所辯伊未履行勞務而不得請求基本薪給及紅利云云，亦不足
          採信。
      Ｃ、伊雖曾於八十八年八月三十日因執行職務而不慎使被告所有車牌號碼ＫＸ
          －九四三號車輛車頭受損，惟被告對於所僱傭之司機因執行職務不慎造成
          車輛毀損時，均僅按規定扣發當月之安全獎金，並不對員工之求償，而本
          件車損係發生於八十八年間，然被告既未舉證其業已變更前開不必賠償之
          規定，則被告主張以修理費用抵銷上開債務云云亦屬無據。
  三、證據：提出高雄市政府勞工局調處勞資爭議協議書、存證信函、薪資明細表、
            資遣費計算明細等件為證，並聲請訊問證人蔡文曉、陳貴美、陳淑嫻、
            李朝清。
乙、被告方面：
  一、聲明：求為判決駁回原告之訴，若受不利之判決，願供擔保免為假執行之宣告
            。
  二、陳述：
    (1)、伊係經營高雄港碼頭貨物裝卸運送業務，因工作須配合進港船隻之船期卸貨
        運送而無法按正常上班時間作業，為彌補司機因船期裝卸貨物須加班出勤運
        送貨物無法按正常上班時間作業，乃由伊給付包括加班費在內之「紅利」於
        司機之薪資內，伊所僱用之司機自無權再請求加班費，而原告係伊僱用之司
        機，每月領薪約五萬餘元，其明知並無權請求發給加班費，乃竟於八十八年
        十一月間要求伊再給付其受僱約十年期間之加班費，伊即對其聲明有紅利即
        無加班費而拒絕其要求，原告即以伊積欠加班費為由而向高雄市政府申訴
        ，雙方於同年月十七日進行調解，伊為息事寧人乃應允補貼原告至八十八年
        十一月十七日以前之加班費六萬元，但雙方當時即已言明以後原告須按加班
        時數計領加班費而無紅利項目，嗣後原告即僅於正常時間上班未再加班出勤
        ，詎原告竟又要求伊給付其於正常上班運送之貨物計算之紅利，伊予拒絕後
        ，原告再度向高雄市政府勞工局申訴，兩造於八十九年二月二十三日下午二
        時在高雄市政府勞工局進行調解時，原告於伊拒絕之情下，乃竟於該調解會
        上以「不要臉」、「不是人」等語辱罵伊之代理人莊寶金及陳淑嫻，伊於會
        後乃於當日以原告違反勞動基準法第十二條第一項第二款之規定而不經預告
        以公告方式解僱原告，終止兩造之勞動契約，今原告對伊之代理人為重大之
        侮辱行為，伊依法終止兩造間之僱傭契約自屬適法有效，原告既經伊依上開
        條例十二條終止勞動契約，其依法自不得請求給付資遣費，且伊除就原告通
        知未領之二月份薪資一萬二千一百五十二元外，亦無義務再行給付其終止後
        之薪資或紅利，而第一次調解後雙方即已言明以後原告須按加班時數計領加
        班費而無紅利項目，且原告嗣即僅於正常時間上班未再加班出勤，伊亦無給
        付其所謂自八十八年十一月起至終止契約日止之紅利之必要，原告請求除未
        領之二月薪資外均屬無據。
    (2)、又原告於八十八年八月三十日因過失而損害伊所有車牌號碼ＫＸ--九四三號
        車輛車頭，伊計支出修理費十一萬五千八百四十元，而證人李朝清雖到庭證
        以駕駛發生車禍除不能領安全獎金外，老板並不向駕駛求償等語，惟貨運公
        司車輛發生事故必然影響貨物運送之效率，因此安全獎金係被告公司為配合
        船期完成運送裝卸貨物目的而設，並非對車輛之損害，蓋車輛不安全造成之
        損害往往並非區區數千元可補償，任何貨運公司均無可能對司機執行職務造
        成車輛之損害事先同意不予賠償，否則受僱之原告只要不領安全獎金即可不
        盡注意義務而損害被告公司之車輛，伊自無預先免除原告注意義務之理，對
        此損害原告自應依法負賠償之責，若鈞院認伊應給付原告請求金額，伊亦得
        對此主張抵銷。
    (3)、對原告主張所提出之答辯：
      Ａ、原告每月所領薪資中之「紅利」，係伊考量船期裝卸貨物時司機無法正常
          上班作業而須加班運送貨物而發予包括加班費在內之費用，而原告受僱後
          已按月領有紅利，卻又要求補貼以前之加班費，調解後已言明原告以後按
          加班時數計領加班費而無紅利，其後未加班出勤又要伊給付紅利，原告請
          求伊額外給付包括加班費在內之紅利，必增加伊成本之支出而影響公司業
          務經營之盈虧甚鉅，事關伊公司之生存，自與伊業務之經營活動有直接關
          係，故訴外人莊寶金、陳淑嫻二人代理伊出席調解會，此係屬伊業務上之
          行為，自非僅屬伊代理人之私生活範圍，原告於協調會上辱罵伊之代理人
          ，自有損及伊之社會評價及維持公司運作尊嚴，與勞工於私生活範圍內之
          侮辱情形自難相比，原告主張其行為與伊之事業活動無直接關連性而未影
          響工作場所之秩序云云，自屬無據。
      Ｂ、另本件原告以伊應給付加班費之爭議申請高雄市政府勞工局於上開時日調
          解時，乃由高雄市政府勞工局派訴外人陳貴美主持，代理伊出席人員有莊
          寶金及陳淑嫻二人，而證人即協調會主執人陳貴美於鈞院證稱「陳淑嫻她
          是資方請過來協調的，參與協調的就我們四人，我記得有一位施先生進來
          一下就出去，我們有各別分開會議，協調室是採開放式」，證人陳淑嫻則
          證稱「我是受資方委任，協調中有一位施先生是前案接受勞方委任之委員
          來作證，施某出來作證前案勞方已同意按協調的結果來改變勞動條件，但
          也拿了一些補償，現在不應該再爭執」等語，足證明開會之協調室係採開
          放式，並非僅參與協調人員可以在場，另證人施泓佑於鈞院審理中業已證
          稱「現場係開放式的房間，兩造分列兩旁面對而坐，可以在走廊聽到房間
          聲音，在陳貴美協調不成立時，我有聽到勞方指資方的代表莊寶金、陳小
          姐及胡先生，罵不要臉、不是人，當時他所指的方向是莊寶金的頭上」等
          語，而證人胡慶雲亦證稱「協商時我坐在莊寶金旁沒有表示意見，當時司
          機大聲罵我們這邊不要臉、不是人等，當時他所指的方向是莊寶金」，證
          人陳淑嫻則證稱「勞方情緒比較失控罵我不要臉等語，然後我們不歡而散
          」等語，況原告亦不否認對證人陳淑嫻有「不要臉」之言語之侮辱行為，
          據上即足以證明原告於協調會上曾以惡言侮辱伊之代理人莊寶金、陳淑嫻
          等人，原告主張訴外人陳淑嫻並非伊之代理人，且亦未出言辱罵訴外人莊
          寶金云云亦無足採。
      Ｃ、伊於八十九年二月二十三日以公告解僱原告終止兩造之勞動契約後，原告
          並未表示伊之解僱不合法，亦未向高雄市政府勞工局申請調解或循司法程
          序訴請確認兩造僱傭關係存在，且未有上班之表示及要求伊給付薪資，至
          八十九年四月十九日伊以存證信函通知領取八十九年二月份被解僱前當月
          份薪資一萬二千一百五十二元後，原告始申請高雄市政府勞工局調解，其
          間業已先後相隔二個半月，自難認原告有提出給付之準備，伊自無何受領
          遲延之情，原告主張其無補服勞務之義務，且依法仍得請求給付各項報酬
          云云洵屬無據。
      Ｄ、又伊司於上開時日公告解僱原告而終止兩造之勞動契約，係因原告對伊之
          代理人為重大之侮辱行為所致，伊並非因原告向高雄市政府勞工局申訴要
          求給付紅利之勞資爭議事件即因此將其解僱，此自非勞資爭議處理法第七
          條所規定之情形，否則勞資爭議在調解或仲裁期間若勞工即可任意為違反
          勞動契約損害資方之行為，而資方均不得終止勞動契約自不合理，原告於
          其所提存證信函載稱「本人於民國八十九年十一月向高雄市勞工局提起勞
          資爭議調解，在八十九年二月二十三日調解期間，英城公司並未查明事實
          ，擅自以勞基法第十二條第二款之事由，非法解僱本人並拒絕付本人薪資
          ，核英城公司之行為除有違勞資爭議處理法第七條「勞資爭議在調解或仲
          裁期間資方不得因該勞資爭議事件而歇業、停工、終止勞動契約或為其他
          不利於勞工之行為之規定」云云亦係無據。
  三、證據：提出公司公告、存證信函、估價單、修護單為證並聲請訊問證人胡慶雲
      、施泓佑、陳孟清、連孟雅、陳武諒、涂明朗、莊清富。
丙：本院依職權調閱高雄市政府勞資爭議調解紀錄。
    理    由
一、本件原告主張伊自七十七年三月二十五日起受僱於被告擔任司機工作，雙方言明
    報酬為底薪、皆勤獎金、安全獎金、津貼及抽成獎金等項目。嗣於八十八年十一
    月間因被告積欠加班費，伊乃向高雄市政府勞工局申訴，經兩造達成協議而由被
    告給付六萬元結案，而被告因此對伊不滿，自同年十一月份起拒絕繼續付伊抽成
    獎金，伊乃再於八十九年初向勞工局聲請協調，詎被告竟於同年二月二十三日以
    伊對於其代理人有重大侮辱之行為而違法將伊解僱，並拒絕受領勞務給付，伊乃
    於同年五月十日函知被告自次日起依勞動基準法之規定終止兩造勞動契約，並請
    求被告給付積欠之紅利十六萬零一百三十八元、薪資八萬三千六百六十七元及資
    遣費六十一萬三千零十八元，為此乃依法請求判令被告應給付八十三萬六千八百
    二十三元及自起訴狀繕本送達之翌日起至清償日止按年息百分之五計算之利息等
    語，被告則以原告明知其每月所領薪資中之「紅利」業已包含加班費在內而無權
    再向伊請求發給加班費，乃竟於八十八年十一月間以伊積欠加班費為由而向高雄
    市政府申訴，雙方於調解中，伊為息事寧人乃應允補貼其以前之加班費六萬元，
    但雙方當時即已言明以後原告須按加班時數計領加班費而無紅利項目，嗣原告即
    僅於正常時間上班未再加班出勤，詎原告竟又以伊積欠紅利為由再向高雄市政府
    勞工局申訴，兩造於八十九年二月二十三日在高雄市政府勞工局進行調解時，原
    告乃以「不要臉」、「不是人」等語辱罵伊之代理人即訴外人莊寶金及陳淑嫻，
    伊於會後即於當日以原告違反勞動基準法第十二條第一項第二款之規定而不經預
    告以公告方式合法解僱原告，今原告既經伊依上開條項終止勞動契約，其自不得
    請求發予資遣費，且伊除就原告通知未領之二月份薪資一萬二千一百五十二元外
    ，亦無義務再行給付其終止後之薪資或紅利，而第一次調解後雙方即已言明原告
    須按加班時數計領加班費，且原告嗣即僅於正常時間上班未再加班出勤，伊亦無
    給付其所謂自八十八年十一月起至終止契約日止之紅利之必要，況原告於八十八
    年八月三十日亦因過失而損害伊所有上開車輛車頭，致伊支出修理費十一萬五千
    八百四十元，若鈞院認伊應給付原告之請求，伊亦得對此主張抵銷等語置辯。
二、本件原告主張其自上開時日起受僱於被告公司擔任司機工作，而原告乃於八十八
    年十一月間以被告積欠加班費為由而向高雄市政府勞工局申訴，經兩造達成協議
    而由被告給付六萬元結案，嗣原告乃再於八十九年初又以被告拒付抽成獎金為由
    向勞工局聲請協調，會中兩造就此無法達成調解，原告於會中乃曾以「不要臉」
    等語辱罵訴外人陳淑嫻，而被告即於八十九年二月二十三日以原告對其代理人有
    重大侮辱之行為而不經預告以公告將原告解僱，後並於同年四月間函知原告具領
    二月份薪資一萬二千一百五十二元，原告嗣即於同年五月十日以被告違反勞動基
    準法之規定而函知被告自次日起終止兩造勞動契約，而原告於受僱期間曾於八十
    八年八月三十日因過失而撞損被告所有上開車輛車頭，致被告支出修理費十一萬
    五千八百四十元等情，此有被告所不爭執而堪信為真實之高雄市政府勞工局調處
    勞資爭議協議書、存證信函、薪資明細表、公告、估價單、修復單等件在卷可稽
    ，被告則另以前揭情詞置辯。是本件勞資糾紛首應審究者，厥為被告以原告於上
    開時日違反勞動基準法第十二條第一項第二款之規定而終止兩造間之勞動契約是
    否適法，亦即原告於上開時日之行為是否構成勞動基準法第十二條第一項第二款
    之對於雇主、雇主家屬、雇主代理人或其他共同工作之勞工，實施暴行或有重大
    侮辱之行為者，茲分述如后：
    (1)、按勞工對於雇主、雇主家屬、雇主代理人或其他共同工作之勞工，實施暴行
        或有重大侮辱之行為者，雇主得不經預告終止契約，勞動基準法第十二條第
        一項第二款定有明文，而勞資關係係以勞動力為中心，受空間、時間限制之
        結合關係，並非勞工與雇主之全人格之結合關係，因此在工作時間外之勞工
        業務外行為，屬於勞工之私生活範圍，非雇主所得任意支配，惟有勞工之行
        為與事業活動有直接關連，且損害事業之社會評價，為維持事業秩序之必要
        ，方足成為懲戒之對象，最高法院八十二年度台上字第一七八號亦著有判決
        ，是上開條款係為維護企業秩序與強化勞工勞動契約之倫理忠誠義務所定，
        勞工之私生活非行若與事業活動有直接關連，且損害事業之社會評價時，為
        維持事業秩序之必要，僱主亦得介入勞工業務外之行為自明。
    (2)、本件原告主張被告就其所僱請之司機，每月之薪資中乃均有依各該司機當日
        行駛路線之遠近，按一定之標準給付抽成獎金，此抽成獎金為其工資之一部
        乙節，固據其舉證人李朝清到庭證述為證。惟查，證人李朝清於本院審理中
        固到庭具結證以薪資中沒有加班費及紅利之名目，營業獎金係按標準逐級加
        計等語，惟依原告所提薪資明細表所載，被告發予所屬司機薪資之項目乃為
        底薪、皆勤獎金、安全、津貼、伙食費及紅利等項，證人李朝清所述與薪資
        明細表所載尚有未符，且其所稱營業獎金之發予來由與原告所稱之抽成獎金
        亦有差距，證人李朝清所述尚未足以為原告主張抽成獎金乃為被告依各該司
        機當日行駛路線之遠近按一定標準給付之獎金之佐證；另查，被告所經營者
        乃為船邊貨運，該行業者只要船進港就一定要將貨拖完，且大都作一天休息
        一天，很難與一般公司一樣計算時數，故該業界慣例乃均係以紅利補貼加班
        費，八十八年十一月十七日原告請求被告發予加班費而要求勞工局調解時，
        被告為息事寧人乃以六萬元解決之前所有原告主張之加班費，但雙方當時即
        已言明自該日起原告即依一般工作時數領薪，若有超時工作始計算加班費，
        而原告於第二次申請抽成獎金給付之調解前曾再詢問上開加班費調解時之調
        解人施泓佑，原告對之謂以此次申請調解者為紅利，並詢問被告將其調回正
        常班有加班始有加班費之調動行為有無違法，另被告所屬司機乃均係在碼頭
        內作業，並未到拖運至外面而無所謂遠近之問題，其工作只要船一進港即要
        作完，即使晚間工作也不發予其他行業所謂之加班費，而司機在碼頭每拖一
        只貨櫃，被告即補貼司機紅利四十元等情，此經證人陳武諒、施泓佑、連孟
        雅到庭證述在卷，是被告所營既僅為船邊貨運，其作業地區乃均在港區之內
        ，自無所謂行駛路線遠近之情事，原告主張抽成獎金乃為被告依各該司機當
        日行駛路線之遠近按一定標準給付之報酬云云自屬無據；又證人陳武諒、施
        泓佑乃均係參與原告請求加班費當次調解之調解人，其等協助原告向被告請
        求加班費，且被告亦因其等說服而願支付原告六萬元，其等立場自屬中立而
        無偏袒被告之虞，其等證言應屬可信，是依其等證言，並佐以現職司機即證
        人連孟雅所言及核以原告所提薪資明細表所載內容以觀，原告每月所領之薪
        資中本即無所謂加班費之存在，其所指之抽成獎金乃即係薪資明細表附貼之
        紅利單者，而被告既係以司機拖運每只貨櫃補貼四十元之方式解決司機不定
        時工作之情形，此紅利即已包括加班費在內，其每月既已領受紅利，自不得
        再向被告請求給付加班費自明，是原告於八十八年十一月間以被告積欠加班
        費為由而向高雄市政府申訴本屬無據，而被告為息事寧人補貼其六萬元後雙
        方既已言明以後原告須按加班時數計領加班費而無紅利項目，且被告於此後
        即已將原告調往正常班工作，原告自八十八年十一月十七日後每月薪資中自
        已無紅利之項目（原告所提薪資明細表亦同此情形參照），原告再向被告請
        求給付所謂之抽成獎金即紅利者自亦無據，則原告既未加班出勤，復又要求
        被告給付包含加班費在內之紅利即抽成獎金，原告請求被告給付額外之薪資
        ，必將增加被告營運成本之支出而影響公司業務經營之盈虧，況調解當日除
        為解決此抽成獎金之問題外，被告並有意請原告回來上班（證人陳淑嫻於八
        十九年十二月十九日審理期日之證述內容參照），此給付抽成獎金之調解雖
        係在勞動場所外之高雄市政府勞工局協調中心舉行，惟此調解自與被告業務
        之經營活動有直接關連，且亦影響其事業之社會評價，原告主張其在該協調
        會中所為行為與被告之事業活動無直接關連性，且未影響其事業秩序云云尚
        屬無據。
    (3)、經查，兩造於八十九年二月二十三日在高雄市政府勞工局協調時，被告乃由
        訴外人莊寶金代表參加，而訴外人陳淑嫻亦係受被告委託過來協助參與協調
        ，當日協調時兩造乃分列兩旁對面而坐，被告於協調不成立時，乃於其坐位
        指著訴外人莊寶金辱罵「不要臉」、「不是人」等語乙節，此經證人陳淑嫻
        、胡慶雲、施泓佑等人到場具結證述在卷，而原告固以證人即勞工局官員陳
        貴美於本院審理中證稱當日參與協調的只有四人即訴外人陳貴美、陳淑嫻、
        莊寶金及原告等語否認證人施泓佑所為證言，惟依原告所自承，其曾於上該
        協調會中對訴外人陳淑嫻辱罵「不要臉」等語，而證人陳貴美於審理中乃到
        庭證稱不記得原告有無言語上之辱罵等語，是證人陳貴美所述或係時日久遠
        ，或係其參與案件太多，或因其恐得罪勞方之原告而未盡為陳述，其證言尚
        有斟酌餘地，而依證人陳貴美另所證稱之「我記得有一施位先生進來一下就
        出去了，我們的協調室是採開放式」等語（原告誤為證人陳淑嫻所證述），
        亦得認定證人施泓佑曾有到場，且衡證人施泓佑亦曾參與原告請求加班費當
        次之調解，其於該次調解中亦協助說服被告而願支付原告六萬元加班費，其
        地位自屬利於原告而無偏袒被告之虞，況證人胡慶雲、陳淑嫻所述與之亦屬
        相符，證人施泓佑所言內容應屬可信。是兩造於協調中既面對面而坐，而本
        件原告於其坐位上既指向訴外人莊寶金方向而罵對方「不要臉」等語，則原
        告自有以「不要臉」等語辱罵訴外人莊寶金、陳淑嫻、胡慶雲等人可堪認定
        ，原告主張其僅因認訴外人陳淑嫻立場有所偏頗而出言予以回應云云亦屬無
        據。
    綜上所述，訴外人莊寶金既代表被告與會，而訴外人陳淑嫻亦受被告委任到場協
    助調解，其等自均係雇主即被告之代理人，而此給付抽成獎金之調解雖係在勞動
    場所外舉行，惟此調解內容業已牽連被告營運成本之支出而影響公司業務之經營
    且該次調解原亦包含勸請原告返回上班之意，該調解事件自與被告業務之經營活
    動有直接關連，且亦影響被告事業之社會評價，依上開說明，被告為維持事業秩
    序之必要，其自得對此原告業務外之行為而為懲戒對象，是本件原告既對被告之
    代理人公然為重大之侮辱行為，被告主張依勞動基準法第十二條第一項第二款之
    規定不經預告而以公告方式終止兩造間之勞動契約，依法自屬有據，原告主張被
    告以上開條項將其解僱係屬違法云云自無足採。是兩造間之勞動契約既經被告於
    八十九年二月二十三日公告終止且為原告所已知，其間之勞動契約自該日起即已
    消滅。
三、本件原告既經被告以其對於代理人有重大侮辱之行為而不經預告終止契約，兩造
    間之勞動契約至八十九年二月二十三日止即已消滅，茲就原告請求給付部分分述
    如后：
    (1)、資遣費部分：
        按雇主依勞動基準法第十二條規定終止勞動契約者，勞工不得向雇主請求資
        遣費，勞動基準法第十八條第一款定有明文。經查，本件原告業經被告以其
        違反勞動基準法第十二條第一項第二款規定而於八十九年二月二十三日終止
        勞動契約業如上述，是依上開規定，原告依法本即不得請求給付資遣費，從
        而原告請求被告應給付其六十一萬三千零十八元之資遣費云云，自屬無據。
    (2)、抽成獎金部分：
        本件原告主張被告每月應給付之抽成獎金原即係薪資明細表中所附貼之紅利
        ，此紅利乃係被告為補貼司機不定時工作而於司機每拖運一只貨櫃另外給付
        之金額，此紅利性質業已包含加班費在內，而兩造於八十八年十一月十七日
        調解加班費爭議後，雙方業已言明往後原告須按加班時數計領加班費而無紅
        利之項目，且被告於此後並已將原告調往正常班工作乙節業如前述，今兩造
        勞動契約既於八十九年二月二十三日終止，被告自無給付由該日後至原告主
        張之迄於同年五月十日止之「抽成獎金」之義務，且原告自八十八年十一月
        十七日後既已調往正常班工作，其須有逾時工作始得具領加班費而無紅利即
        抽成獎金部分，而原告自斯時起即均未再有加班之情事，其自不得再行請求
        被告給付具加班費性質之紅利，從而原告請求被告應給付自八十八年十一月
        起迄八十九年五月十日止之抽成獎金計十六萬零一百三十八元云云，亦屬無
        據。
    (3)、薪資部分：
        兩造間之勞動契約業於八十九年二月二十三日終止已如前述，則被告自該時
        起即無給付被告薪資之義務，而原告於勞動契約終止後，就其二月份之薪資
        一萬二千一百五十二元尚未領受，此為兩造所不爭執，是本件原告除於二月
        份之薪資一萬二千一百五十二元得向原告請求外，其請求被告給付自八十九
        年二月二十四日起迄同年五月十日止之薪資云云，亦屬無據。
    綜上所述，本件原告於被告終止系爭勞動契約後，其所得請求者僅為二月份未領
    之薪資一萬二千一百五十二元，惟原告於八十八年八月三十日任職期間曾因過失
    而損害被告所有上開車輛之車頭，致被告因此支出修理費十一萬五千八百四十元
    ，此為原告所不爭執，並有估價單、修復單等在卷可稽，而原告固舉證人李朝清
    於本院審理中證述司機不慎造成車輛毀損時被告均僅扣減當月之安全獎金並不曾
    對員工之求償等語而主張被告不得再行以此主張抵銷，惟本件被告於所屬司機有
    毀損車輛之行為固有扣減薪資細明中之安全乙項（八十八年八月份薪資明細表參
    照），但被告所營者乃為船邊貨運，其須配合船期如期完成裝卸貨物之運送，如
    其所有車輛發生事故，必然將影響貨物運送之完成，且車輛之損害往往非數千元
    可以修復，其應無可能對司機執行職務造成車輛之損害事先同意不予賠償，否則
    受僱司機即有故意不盡注意義務而任意毀損被告所有車輛之虞，且參以民法第二
    百二十二條所定「故意或重大過失之責任不得預先免除」之規定，被告自無預先
    免除原告應盡注意義務之理，其縱未向肇事司機請求賠償，惟此應僅係被告所有
    求償權之未行使而非其所享權利之拋棄，被告對此修復費自得於時效期限內對原
    告求償，而兩造互負之薪資債務及修復費之債權，其給付種類相同，且均已屆清
    償期，被告自得以此修復費債權主張與原告所有之二月份薪資債權抵銷，原告主
    張被告不得就此主張抵銷云云尚無足取。是原告毀損之上開車輛車頭既經以中古
    車頭換裝，被告就此亦已支付工資一萬八千元（估價單及證人陳孟清於九十年一
    月五日審理中證述），而此工資項目並無須再行計算折舊，則本件原告雖得請求
    被告給付二月份未付之薪資一萬二千一百五十二元，惟被告已付之修理費既已足
    以抵銷，被告自無須再行給付原告任何金額，從而本件原告請求被告應給付八十
    三萬六千八百二十三元及其遲延利息，依法洵屬無據，自應予以駁回，而原告之
    訴既經駁回，其假執行之聲請已失所附，亦應併予駁回。
四、本件為判決基礎之法律關係已臻明確，兩造其餘之攻擊防禦方法核與判決結果不
    生影響，毋庸一一論列，併此敘明。
據上論結，本件原告之訴為無理由，合依民事訴訟法第七十八條，判決如主文。
中      華      民      國    九十      年      三      月    二十八    日
                              臺灣高雄地方法院民事第五庭
                                  法      官  黃宏欽
右為正本係照原本作成。
如不服本判決，應於判決送達後廿日內，向本院提出上訴狀並表明上訴理由，如於本
判決宣示後送達前提起上訴者，應於判決送達後十日內補提上訴理由書（須附繕本）。
中      華      民      國    九十      年      三      月    二十八    日
                                  法院書記官  張乃昇


司法院資訊處製作；財團法人民間司法改革基金會備份。
